【裁判字號】    97,上易,514
【裁判日期】    970721
【裁判案由】    妨害名譽
【裁判全文】
臺灣高等法院高雄分院刑事判決         97年度上易字第514號
  上  訴  人  臺灣高雄地方法院檢察署檢察官
  被      告  甲○○
上列上訴人因被告妨害名譽案件，不服臺灣高雄地方法院96年度
簡上字第822 號中華民國97年4月30日第一審判決（起訴案號：
臺灣高雄地方法院檢察署95年度偵字第22317 號），提起上訴，
本院判決如下：
    主  文
上訴駁回。
    理  由
一、聲請簡易判決處刑意旨略以：被告甲○○係址設高雄市鼓山
    區○○○路976 號之高雄市立聯合醫院美術館院區（下稱聯
    合醫院）之泌尿科醫師，其因遭告訴人乙○○控訴性騷擾，
    經高雄市政府再申訴評議委員會評議性騷擾成立，而遭記大
    過處分，即對告訴人懷恨在心，於民國95年6 月7 日，明知
    告訴人與同院泌尿科醫師蔡秀男於同年4 月25日3 時許，在
    前開醫院2 樓泌尿科門診區檢查室附設之儲藏室內從事性行
    為一事（下稱診間事件，被告此涉妨害秘密罪及強制罪部分
    ，業經臺灣高雄地方法院檢察署檢察官為不起訴處分），係
    涉於私德而與公共利益無關之個人私事，竟意圖散布於眾，
    向自由時報、蘋果日報及中國時報等大眾傳播媒體記者，指
    摘告訴人與蔡秀男在醫院從事性行為之有關告訴人及蔡秀男
    私德之事，致上開大眾傳播媒體於95年6 月8 日，以大標題
    報導上開事件，足以損害告訴人及蔡秀男（誹謗蔡秀男部分
    未據告訴）之名譽，因認被告甲○○涉犯刑法第310 條第1
    項之誹謗罪嫌云云。
二、按犯罪事實應依證據認定，無證據不得認定犯罪事實；不能
    證明被告犯罪者，應諭知無罪之判決，刑事訴訟法第154 條
    第2 項、第301 條第1 項分別定有明文。又認定犯罪事實所
    憑之證據，雖不以直接證據為限，間接證據亦包括在內，然
    而無論直接證據或間接證據，其為訴訟上之證明，須於通常
    一般之人均不致有所懷疑，而得確信其為真實之程度者，始
    得據為有罪之認定，倘其證明尚未達到此一程度，而有合理
    之懷疑存在而無從使事實審法院得有罪之確信時，即應由法
    院為諭知被告無罪之判決，亦有最高法院40年臺上字第86號
    、30年臺上字第816 號、76年臺上字第4986號判例意旨足資
    參照。次按刑法誹謗罪之成立，除行為人有指摘或傳述足以
    毀損他人名譽之客觀行為外，尚需主觀上對其所指摘或傳述
    之事足以毀損他人名譽有所認識猶決意為之之故意，並具有
    將上開足以毀損他人名譽之事散布於眾，使多數人或不特定
    人知悉之意圖為必要。
三、公訴人認被告甲○○涉犯刑法第310 條第1 項之誹謗罪嫌，
    無非係以告訴人於偵查中之指述，及自由時報、蘋果日報及
    中國時報於95年6 月8 日之報導3 紙等為其論據。
四、訊據被告甲○○堅決否認有何誹謗之犯行，辯稱：伊從未主
    動向媒體記者傳述或散布此診間事件，伊會接受自由時報、
    蘋果日報及中國時報記者之採訪，是因為當時診間事件已經
    在聯合報上報導，伊是被動接受上開記者訪問，而因為告訴
    人曾控告伊性騷擾，伊為了還自己清白，出於自辯自衛之目
    的，才說明了這件事情；而診間事件之所以會傳開係因為伊
    發現診間事件後，伊認為該事攸關醫院管理，且為了還自己
    清白，伊才將診間事件上報院長，由醫院處理，伊並無妨害
    告訴人名譽之故意，後來院長對蔡秀男做出記過處分，並將
    這個事件呈報給衛生局，至於聯合報如何得知此消息，伊也
    不清楚，伊也沒有向聯合報記者散布此消息等語。
五、經查：
（一）被告供稱診間事件之所以傳開，係因為伊將此事上報醫院
      院長等語，可見被告傳述該事的對象，並非不特定人或多
      數人，而僅係對特定之對象即醫院院長，依被告傳述之手
      段、對象等具體客觀情形觀之，實難認被告向醫院院長報
      告診間事件，有何將診間事件散布於眾，使不特定人或多
      數人知悉之意圖；至為何聯合報為何先在報上將此事件曝
      光，依聯合報記者即證人包喬晉於原審97年4 月23日審理
      時結證稱：該診間事件係伊最先報導，是一名瞭解內情之
      女子提供此消息，並非被告所提供，伊認為此消息正確性
      高，所以就沒有訪問被告向其求證等語（見原審卷第86頁
      至第88頁），可見該消息並非來自於被告甚明。
（二）被告供稱：伊係在診間事件在聯合報上曝光之後，媒體已
      經知悉消息，遂向伊求證是否確有此事，伊始被動接受訪
      問，伊並非主動向媒體記者傳述診間事件等語，核與證人
      即自由時報記者楊菁菁於原審97年3 月6 日審理時具結證
      稱：被告跟乙○○之間的性騷擾案伊之前已經報導過，94
      年6 月7 日聯合報報出診間事件，伊才得知該消息，伊就
      陸續追蹤並與中國時報記者陳璧琳等人一起去訪問被告，
      訪問完後伊於94年6 月8 日在自由時報上作這份診間事件
      的報導，至於聯合報記者如何得知該消息伊不知道等語（
      見原審卷第54頁至第56頁）；證人陳璧琳於原審97年3 月
      6 日審理時結證稱：診間事件的報導係聯合報最先報導，
      消息見報後，伊才知道，並不是被告說要透露消息給他，
      伊才去訪問被告，而是事情已經見報了，伊一定要追蹤，
      所以伊與楊菁菁一同去訪問被告，後來伊於94年6 月8 日
      在中國時報作這份診間事件的報導等語（見原審卷第58頁
      至第60頁）；證人即蘋果日報記者周昭平97年3 月6 日於
      原審審理時結證稱：伊是看到聯合報上刊登診間事件的報
      導，伊才知道此消息，因為消息已經見報了，伊必須追蹤
      ，伊就主動聯絡被告，請被告接受伊的採訪並說明聯合報
      報導的內容，一開始被告不是很樂意配合，後來有接受採
      訪，被告受訪時有稱這是老天爺給他的補償，總算還自己
      一個公道，後來伊於94年6 月8 日在蘋果日報作這份診間
      事件的報導等語（見原審卷第61頁至第63頁）相符一致，
      堪予採信，足認被告確實未向自由時報、蘋果日報及中國
      時報或聯合報等大眾傳播媒體記者指摘診間事件，應可認
      定。
（三）至於被告於診間事件見報曝光後，接受記者楊菁菁等人之
      訪問，其訪談之內容亦僅係就該診間事件之求證，亦即在
      該診間事件已經散布於眾後，面對上開媒體記者之追蹤求
      證，說明確有此事而已，何況該事件發生後記者曾採訪被
      告以外之人，報導之內容與事實有所出入，被告為釐清事
      實，不得不接受採訪，藉此為自己之清白辯駁，說明緣由
      ，希望整個事件到此為止，因此被告就受訪時所為之陳述
      ，實難認有何意圖散布於眾，妨害告訴人名譽之故意，即
      與誹謗罪成立之構成要件有間。
（四）綜上所述，被告並無公訴人所指意圖散布於眾，向自由時
      報、蘋果日報及中國時報等大眾傳播媒體記者傳述或指摘
      診間事件之行為，而依被告所述，其向聯合醫院院長報告
      診間事件，亦僅係出於醫院管理之維護，難認被告有何散
      布於眾之意圖。此外，復查無其他積極證據足證被告有檢
      察官所指之上開妨害名譽犯行。本件既不能證明被告犯罪
      ，揆諸上開法條及判例之意旨，自應諭知被告為無罪之判
      決。
六、又按法院得為簡易判決處刑者，以所科之刑係宣告緩刑、得
    易科罰金之有期徒刑及拘役或罰金為限；於檢察官聲請以簡
    易判決處刑之案件，經法院認應為無罪判決之諭知者，應適
    用通常程序審判之，刑事訴訟法第449 條第3 項、第451 條
    之1 第4 項但書第3 款、第452 條分別規定甚明。又地方法
    院簡易庭對被告為簡易判決處刑後，經提起上訴，而地方法
    院合議庭認應為無罪判決之諭知者，依同法第455 條之1 第
    3 項準用第369 條第2 項之規定意旨，應由該地方法院合議
    庭撤銷簡易庭之判決，改依第一審通常程序審判，其所為判
    決，應屬於第一審判決，檢察官仍得依通常上訴程序上訴於
    管轄第二審之高等法院（最高法院91年度臺非字第21號判決
    參照）。本件聲請簡易判決處刑意旨，經原審簡上合議庭審
    理後既認應為被告無罪之諭知，依上開說明，除撤銷原判決
    外，並應逕行改依通常程序審理，自為第一審判決，檢察官
    如有不服，仍得於法定上訴期間內，向管轄之第二審法院提
    起上訴，附此敘明。
七、原判決以不能證明被告甲○○犯罪，而撤銷改判諭知被告甲
    ○○為無罪之判決，於法並無不合。檢察官上訴意旨，以各
    報之讀者群並非完全相同，該診間事件縱已為某不特定之多
    數人所已知，惟被告再行向其他記者陳述該診間事件，並藉
    由報紙之刊登，而使更多之人得以知悉該診間事件，仍係散
    布於眾；再被告向楊菁菁等記者陳述該診間事件，理當知道
    楊菁菁等人會就此事件報導，難認無散布該事之意，不因其
    係是否主動找記者接受訪問而異，況其與被害人前因性騷擾
    案而有糾紛，是該診間事件公諸於眾，對前開性騷擾案或有
    影響，是被告亦有將該診間事件散布於眾之動機，乃原審判
    決以上開事由，而認被告並無意圖散布於眾，妨害告訴人名
    譽之故意，逕為無罪之諭知，尚有未恰為由，指摘原判決不
    當云云。然查：被告向聯合醫院院長報告診間事件，亦僅係
    出於醫院管理之維護，難認被告有何散布於眾之意圖；且被
    告於診間事件見報曝光後，接受記者楊菁菁等人之訪問，其
    訪談之內容亦僅係就該診間事件之求證，亦即在該診間事件
    已經散布於眾後，面對上開媒體記者之追蹤求證，說明確有
    此事而已，何況該事件發生後，報紙報導之內容與事實有所
    出入，被告為釐清整件事實，不得不接受採訪，藉此為自己
    之清白辯駁，並無意圖散布於眾，妨害告訴人名譽之故意，
    且自始至終，被告並無報復該事件之男女主角之心態，亦未
    曾對被害人惡言相向，可見被告並無誹謗罪之主觀犯意甚明
    ，是被告之行為尚與誹謗罪之構成要件有間。是檢察官上訴
    ，為無理由，應予駁回。
據上論斷，應依刑事訴訟法第368條，判決如主文。
本案經檢察官蔡國禎到庭執行職務。
中    華    民    國    97    年    7     月    21    日
                  刑事第二庭  審判長法  官  林正雄
                                    法  官  陳啟造
                                    法  官  黃壽燕
以上正本證明與原本無異。
不得上訴。
中    華    民    國    97    年    7     月    21    日
                                    書記官  梁雅華


司法院資訊處製作；財團法人民間司法改革基金會備份。
